臺灣臺南地方法院民事裁定  
111年度家全字第2號
聲  請  人  吳淑真


相  對  人  籃子榆
上列當事人間請求確認親子關係不存在事件，聲請人聲請定暫時
狀態處分，本院裁定如下：
    主      文
聲請駁回。
聲請程序費用由聲請人負擔。
    理      由
一、本件聲請意旨略以：
  （一）被繼承人吳清松於民國00年0月0日生，110年9月17日死
        亡，依聲請人向南雄市稅捐稽徵處旗山分處取得之110
        年12月10日吳清松全國財產稅總歸戶財產查詢清單，吳
        清松遺有如聲請狀附表所示不動產。
　（二）聲請人與相對人間存在爭執之法律關係：
　　　　⒈吳清松前於80年7月3日與訴外人籃惠美結婚，復於85
          年10月14日離婚，聲請人為吳清松之姐姐（按：聲請
          人與吳清松之父均為吳進鈴，母均為吳張足好）。相
          對人則於79年2月14日出生，為籃惠美尚未與吳清松
          結婚前，籃惠美與他人所生之女兒。
　　　　⒉詎，聲請人日前至戶政事務所為吳清松申請除戶謄本
          時，戶政人員卻告知吳清松於戶政機關記錄上尚有親
          生女兒即相對人，然，吳清松與相對人間本無真實血
          緣關係而非相對人生父，相對人亦非民法第1062、10
          63條所定因妻之受胎係於婚姻關係存續中而受婚生推
          定者，相對人顯非吳清松之女。
　　　　⒊聲請人為吳清松二親等旁系血親，為民法第1138條第3
          款之第三順位繼承人，吳清松與相對人間親子關係之
          存否，對聲請人權益影響甚鉅，足以影響聲請人對吳
          清松之遺產繼承權人地位，聲請人亦得藉由訴訟除去
          該法律上之不安狀態，聲請人爰依家事事件法第64條
          第1項及第67條第1項規定，於提起本件定暫時狀態假
          處分聲請之同時，提起本案訴訟即確認相對人與吳清
          松間之親子關係不存在訴訟。
　（三）本件有定暫時狀態必要之釋明：　
　　　　聲請人為吳清松二親等旁系血親，為民法第1138條第3
        款之第三順位繼承人，卻因戶政機關告知吳清松有相對
        人為其女兒，而致聲請人之繼承權有遭受侵害之虞，又
        ，相對人前亦曾間接向聲請人表示其係吳清松之法定繼
        承人，是本件聲請人即有被保全之權利存在；而吳清松
        死亡時無配偶或任何子女（相對人部分須本案訴訟釐清
        ），則於本案訴訟確認吳清松與相對人間親子關係存否
        事件確定之前，聲請狀之附表所示不動產均有遭相對人
        直接處分之可能，倘未為必要之限制，即令聲請人日後
        本案訴訟勝訴確定，仍將致聲請人發生重大損害，故本
        件聲請亦具保全必要性。為此，謹釋明如上，如認釋明
        仍有所不足，聲請人願提供擔保，請鈞院惠准裁定如本
        件聲明，俾利保全，無任感荷。
　（四）並聲明：
　　　　⒈請准聲請人提供現金或等值之銀行無記名可轉讓定期
          存單為相對人擔保後，禁止相對人就附表所示不動產
          ，為讓與、設定抵押、信託及其他一切處分及設定負
          擔之行為。
　　　　⒉聲請費用由相對人負擔。
二、按於爭執之法律關係，為防止發生重大之損害或避免急迫之
    危險或有其他相類之情形而有必要時，得聲請為定暫時狀態
    之處分；前項裁定，以其本案訴訟能確定該爭執之法律關係
    者為限，民事訴訟法第538條第1項及第2項定有明文，此規
    定，於家事訴訟事件亦準用之，家事事件法第51條固定有明
    文。惟所謂爭執之法律關係，有定暫時狀態之必要，係指因
    避免重大之損害、或防患急迫之強暴或因其他情事，有就爭
    執之法律關係，定暫時狀態之必要者而言，此必要之情事，
    即為假處分之原因，應由聲請假處分之人，提出相當證據以
    釋明之，苟不能釋明此種情事之存在，即無就爭執之法律關
    係，定暫時狀態之必要（最高法院84年度台抗字第669號判
    例意旨可資參照）。又債權人聲請定暫時狀態之處分，依民
    事訴訟法第538條之4準用同法第533條、第526條之規定，應
    就其請求及假處分之原因加以釋明，兩者缺一不可。是定暫
    時狀態假處分之聲請人，除應釋明其與債務人間有爭執之法
    律關係外，尚應就爭執之法律關係有何防止發生重大之損害
    或避免急迫之危險或有其他相類情形而有定暫時狀態處分之
    必要性，提出得即時調查之證據以釋明之。苟不能釋明此種
    情事之存在，或法院認供擔保仍不足以補釋明之欠缺，即無
    就爭執之法律關係定暫時狀態之必要，非不能駁回其暫時狀
    態假處分之聲請（最高法院94年度台抗字第660號、第792號
    、95年度台抗字第161、231號裁定意旨參照）。
三、經查聲請人主張其已對相對人訴請確認親子關係不存在乙節
    ，業經本院依職權調取本院111年度司家調字第90號家事卷
    宗核閱綦詳，堪予採信，是聲請人就欲保全請求之原因可認
    為有相當之釋明。惟就定暫時狀態處分之原因部分，聲請人
    僅泛稱相對人登記為被繼承人吳清松之長女，為被繼承人吳
    清松之法定繼承人，於聲請人訴請確認親子關係不存在事件
    判決確定前，相對人有處分被繼承人吳清松之遺產之可能，
    倘未為必要之限制，即令聲請人日後本案訴訟勝訴確定，仍
    將致聲請人發生重大損害云云，經核上開理由僅係聲請人個
    人主觀上之憂慮及猜測，聲請人並未舉證釋明相對人有隱匿
    或處分系爭不動產情事或有為之之虞，是聲請人既未釋明其
    聲請定暫時狀態處分之原因，即所欲保全之請求有何現狀變
    更，日後不能強制執行或甚難執行之虞，揆諸前揭說明，聲
    請人雖陳明願供擔保，亦不能補足釋明之欠缺，從而聲請人
    聲請本件定暫時狀態之處分，為無理由，不應准許。
四、依家事事件法第51條，民事訴訟法第95條、第78條，裁定如
    主文。
中　　華　　民　　國　　111 　年　　2 　　月　　25　　日
                  　　家事法庭  法  官　葉惠玲   
以上正本係照原本作成。
如不服本裁定應於送達後10日內向本院提出抗告狀，並繳納抗告
費新臺幣1,000元。
中　　華　　民　　國　　111 　年　　2 　　月　　25　　日
                                書記官　陳玉芬